臺灣高等法院臺中分院刑事判決　　　　　　　　　九十三年度上訴字第一五八六號
　　上　訴　人
　　即　被　告　丙○○
　　選任辯護人　林益輝律師
右上訴人因違反槍砲彈藥刀械管制條例案件，不服臺灣臺中地方法院九十三年度訴字
第二０一號中華民國九十三年八月二十五日第一審判決（起訴案號：臺灣臺中地方法
院檢察署九十二年度偵字第二一０００號），提起上訴，本院判決如左：
    主 　　 文
上訴駁回。
    事 　　 實
一、丙○○於不詳時間、地點向真實姓名、年籍不詳之人取得以仿ＣＯＬＴ廠ＭＫ
    ＩＶ／ＳＥＲＩＥＳ７０型半自動手槍製造之玩具手槍換裝土造金屬槍管改造而
    成具殺傷力可發射子彈之手槍（槍枝管制編號0000000000號、含彈匣
    ）一把，及由金屬彈殼加裝直徑９‧９ＭＭ之土造金屬彈頭改造而成具殺傷力之
    子彈七顆，未經許可，而持有上述槍、彈，並藏放於台中市○○○路九十四巷十
    二號租處。又丙○○之友人蔡旻（綽號「菜脯」，業經本院判刑確定）於九十
    一年五月間，在台中縣后里鄉○○路二二六號，向林晉男（綽號「阿男」業於九
    十一年十月七日死亡）以新台幣（下同）二十五萬元之代價購買仿美國ＲＵＧＥ
    Ｒ廠轉輪手槍製造具殺傷力可發射子彈之手槍（槍枝管制編號00000000
    00號）一把及子彈四顆，未經許可，而持有上述槍、彈，並藏放於台中市○○○路九十四巷十二號與丙○○共同承租之處所。迄於九十二年十月二十四日二十
    二時許，丙○○與蔡旻二人因丙○○之女友曾淑惠與乙○○之女友張瑞芬雙方
    為張瑞芬搬走曾淑惠之家具發生爭執之事，而與乙○○相約談判，蔡旻、丙○○知對方來意不善，乃基於共同犯意聯絡，蔡旻除將其自己向林晉男所購買之
    仿美國ＲＵＧＥＲ廠轉輪手槍一把，內裝子彈四顆插放在腰間外，並將丙○○所
    交予之丙○○所有之前開仿ＣＯＬＴ廠ＭＫＩＶ／ＳＥＲＩＥＳ７０型半自動手
    槍一把及子彈七顆帶而放置在蔡旻之小背包內，然後由丙○○駕駛車牌號碼
    六Ｊ─五四四八號之自用小客貨車搭載蔡旻峰（坐於右前座）及不知情之詹智雄
    （另經不起訴處分在案）、陳明昌（該二人坐於後座）共四人，一起前往台中市
    北屯區○○路與長生巷口，與乙○○等人談判、理論。因一言不合，蔡旻峰先從
    背包內取出該仿ＣＯＬＴ廠ＭＫＩＶ／ＳＥＲＩＥＳ７０型半自動手槍製造之玩
    具手槍換裝土造金屬槍管改造而成具殺傷力可發射子彈之手槍（槍枝管制編號0
    000000000號、含彈匣）出來擊發，然因卡彈未能擊發，而遭乙○○撥
    落草叢後，蔡旻與乙○○發生扭打，丙○○隨即跑至草叢撿起該遭撥落草叢之
    槍枝管制編號0000000000號改造手槍指著乙○○，欲制止乙○○，要
    乙○○不能動，惟仍遭乙○○撥落草叢，蔡旻峰見狀竟再從腰間拔出仿美國ＲＵ
    ＧＥＲ廠轉輪手槍製造具殺傷力可發射子彈之手槍（槍枝管制編號000000
    0000號）對空發射一發子彈後，復朝與乙○○同行之賴家緯所駕駛之車牌號
    碼九Ｋ─Ｏ二四六號自用小客車擋風玻璃，發射一發子彈導致該玻璃破損（賴家
    緯已於偵查中撤回毀損告訴），又基於普通傷害之概括犯意連續擊發二發子彈分
    別打中乙○○及甲○○後，與丙○○駕車逃逸（蔡旻峰開槍後，丙○○原要再尋
    找上開遭撥落之槍彈，然蔡旻峰因已擊發四槍，又耽誤時間太久，怕警察前來追
    查，乃叫丙○○不用再尋找即行駕車逃離；而不知情之詹智雄、陳明昌二人在槍
    擊時倉慌搭計程車先行逃離），使乙○○之左大腿前側及前額受有槍傷傷害，及
    甲○○之後枕部受有長約三公分之撕裂傷，經送醫急救皆無大礙（乙○○及甲○○二人皆已於偵查中撤回傷害告訴）。員警據報後，立即前往該處，於翌日凌晨
    四時三十分許在該處草叢中起獲丙○○所有之遭乙○○打落掉入草叢之具殺傷力
    改造手槍（槍枝管制編號0000000000號、含彈匣）一把、具殺傷力之
    子彈七顆（經囑託鑑定試射二發，僅餘彈殼）及蔡旻峰前揭案發時不慎掉落現場
    之已擊發之彈殼一顆（後述蔡旻峰所有之另不具殺傷力玩具手槍【槍枝管制編號
    0000000000號】一把之彈殼）。復循線於同年十月二十七日凌晨零時
    三十分許，在台中市○○區○○街一五八號前，當場查獲蔡旻峰及丙○○二人，
    並自其等二人共乘之上開車牌號碼六Ｊ─五四四八號之自用小客貨車，扣得蔡旻
    峰所有之另不具殺傷力仿ＢＥＲＥＴＴＡ廠型半自動手槍製造之玩具手槍（槍
    枝管制編號0000000000號）及丙○○所有之另不具殺傷力由仿ＦＮ廠
    半自動手槍製造之金屬玩具手槍，換裝土造金屬槍管改造而成之改造手槍（槍枝
    管制編號0000000000號）各一把。並旋即於同日凌晨三時二十分許，
    經蔡旻峰帶同前往台中市○○○路九十四巷十二號租屋處取出其所有之前開仿美
    國ＲＵＧＥＲ廠轉輪手槍製造具殺傷力可發射子彈之手槍（槍枝管制編號000
    0000000號）一把。
二、案經台中市警察局第五分局報請臺灣臺中地方法院檢察署檢察官偵查起訴。
    理 　　 由
一、訊據上訴人即被告（下稱被告）丙○○對於其女友曾淑惠與被害人乙○○之女友
    張瑞芬因為偷搬家具之事情發生爭執，而於案發時地雙方在場欲談判，同案被告
    蔡旻持槍擊發四發子彈傷人與毀損汽車玻璃，及其事前知悉同案被告蔡旻背
    包與腰際持有具有殺傷力之槍枝，而由其駕駛汽車搭載同案被告蔡旻等人到達
    現場與對方談判，且知悉同案被告蔡旻開槍後其仍載運同案被告蔡旻離開現
    場等之事實固坦承不諱，惟矢口否認有何前揭違反槍砲彈藥刀械管制條例之犯行
    ，辯稱：伊並未持有槍枝管制編號0000000000號之改造手槍一把及改
    造之子彈七顆，上開槍彈係同案被告蔡旻所有，並非伊所有，伊從頭至尾均未
    碰到槍彈，在同案被告蔡旻持槍枝管制編號0000000000號之改造手
    槍遭乙○○撥落草叢後，伊並未隨即跑至草叢撿起該遭撥落草叢之上開改造手槍
    指著乙○○，制止乙○○，要乙○○不能動云云。惟查：右揭事實業據同案被告
    蔡旻於九十二年十一月十九日、同年十二月五日、九十三年一月六日偵查時（
    見九十二年度偵字第二一０００號偵查卷第一四三頁、一六一頁、一九三頁、一
    九四頁）及原審法官於九十三年一月十九日訊問時及九十三年二月十日審理時（
    見原審卷第二五頁至第二七頁、第六一頁至第七二頁）供認不諱。而被告丙○○
    亦供認其亦確實知悉案發當時同案被告蔡旻峰有攜帶前開槍彈前往談判，並與之
    前往談判。雖同案被告蔡旻峰於警詢時及九十二年十月二十七日、同年十一月四
    日檢察官偵查中供稱當日渠前往談判所攜帶之上開二把改造手槍及子彈均係渠所
    有云云。然同案被告蔡旻峰於九十二年十一月十九日偵查時已解釋渠在警詢時及
    此次之前之偵查時為何會有不同之說詞，即供稱：槍枝管制編號0000000
    000號之改造手槍一把及改造子彈七顆係被告丙○○所有，因被告丙○○在警
    方偵訊時叫渠承擔，且被告丙○○承諾會報答渠，給渠一筆金錢，渠才幫被告丙○○承擔。因前幾次渠都與被告丙○○一起到庭，才不敢說實話，渠想他會沒事
    會給渠一筆錢，渠要帶回去給渠奶奶才承擔所有之事情（見九十二年度偵字第二
    一０００號偵查卷第一四三頁）。至於九十二年十二月二十三日原審法院九十二
    年度偵聲字第五二一號延長羈押訊問時，同案被告蔡旻峰雖先供稱：槍枝管制編
    號0000000000號之改造手槍一把係被告所有（見原審九十二年度偵聲
    字第五二一號卷第五頁），於法官問其有何補充說明時又改稱：槍枝管制編號0
    000000000號之改造手槍一把係渠所有，渠為脫罪才將槍推給被告丙○○云云（見原審九十二年度偵聲字第五二一號卷第十頁）。然同案被告蔡旻峰於
    九十三年一月六日偵查中，已就延長羈押訊問時何以會前後證詞不一詳予說明，
    即供稱：因九十二年十二月二十三日法官訊問我們前，在囚車上，被告丙○○告
    訴渠，當初警察所做之筆錄都說該二把改造手槍均是渠的，被告丙○○家人去看
    守所看他時，告訴他無論如何不能承認那把改造槍是他的，所以在囚車上，被告
    丙○○就要求渠配合他之供詞，他說他如果交保出去，就要幫渠整修房屋，但渠
    在法官訊問時，一開始渠僅承認一把改造手槍係渠所有，而法官說被告丙○○可
    以交保，渠心急就改口說兩把改造手槍均為渠所有，實際上一把改造手槍係被告
    丙○○的等語（見九十二年度偵字第二一０００號偵查卷第一九三頁）。而衡諸
    常情，同案被告蔡旻峰與被告丙○○本為朋友兼同事關係，且租屋同住，本案又
    係為了被告丙○○女友之事而共同前往台中市○○路及長生巷口與乙○○理論、
    談判，足認其等二人關係極為緊密、良好，應無捏詞誣攀之動機，何況同案被告
    蔡旻峰尚自承持有前開仿美國ＲＵＧＥＲ廠轉輪手槍製造具殺傷力可發射子彈之
    手槍（槍枝管制編號0000000000號）一把及子彈四顆之犯行，並非將
    所有槍枝、子彈皆推諉稱係被告丙○○所有，冀以圖得卸免刑責，故同案被告蔡
    旻峰於九十二年十一月十九日、同年十二月五日、九十三年一月六日偵查時及原
    審法官於九十三年一月十九日訊問時及九十三年二月十日審理時之供詞較為可信
    。至證人乙○○於本院審理中亦證稱當時有一個人被渠打落在草叢之槍枝撿起，
    後來又被渠打落等語，雖其供稱第一次拿槍之人與後來撿起槍枝之人不同云云，
    然證人乙○○因本案槍擊事件所受之傷害，已於偵查中撤回對被告丙○○之傷害
    告訴，且此次本院之訊問已詎本案案發時相隔一年多，正如證人一開始所言，當
    時下車之人是否有被告丙○○都已不太記得，證人乙○○豈會去指認其已不太記
    得而被其不願追究之被告丙○○就是後來撿起槍枝之人。是證人乙○○上開證詞
    ，顯係迴護被告丙○○之詞，與事實不符，自無法作為被告丙○○之有利證詞。
    是被告丙○○上開辯稱：伊並未持有槍枝管制編號0000000000號之改
    造手槍一把及改造之子彈七顆，上開槍彈係同案被告蔡旻所有，並非伊所有，
    伊從頭至尾均未碰到槍彈，在同案被告蔡旻持槍枝管制編號00000000
    00號之改造手槍遭乙○○撥落草叢後，伊並未隨即跑至草叢撿起該遭撥落草叢
    之上開改造手槍指著乙○○，制止乙○○，要乙○○不能動云云，顯係卸責之詞
    ，委無可採。此外復據證人乙○○、甲○○、李俊霖、王楓期、洪嘉興、黃政傑
    、賴家緯等人於警詢時及偵查中證述明確，並有現場查獲照片二幀、中國醫藥大
    學附設醫院出具之診斷證明書二張附卷可稽及扣案如事實欄所載之槍彈足資佐證
    。而扣案如事實欄所載之槍彈，經囑託內政部警政署刑事警察局鑑定之結果，認
    送鑑之槍枝管制編號0000000000號槍枝，係仿美國ＲＵＧＥＲ廠轉輪
    手槍製造之仿造槍，機械性能良好，可擊發口徑０‧３５７吋制式子彈，認具殺
    傷力。送鑑之槍枝管制編號0000000000號之槍枝，認係由仿ＣＯＬＴ
    廠ＭＫ  ＩＶ／ＳＥＲＩＥＳ  ７０型半自動手槍製造之玩具手槍換裝土造金屬
    槍管而成之改造手槍，經檢視，該槍拉滑套後無法使擊錘固定於待擊發狀態，惟
    仍可用手動拉放擊錘方式供擊發子彈使用，認具殺傷力。送鑑之子彈七顆，認均
    係由玩具金屬彈殼加裝直徑９‧９ＭＭ之土造金屬彈頭組合而成，經採樣二顆試
    射，均可擊發，認均具殺傷力，此有該局九十二年十二月二十四日刑鑑字第○九
    二○二○八六八四號槍彈鑑定書一份及所檢附照片多幀附卷可憑（見九十二年度
    偵字第二一０００號偵查卷第一八二至第一八九頁）。雖上開管制編號0000
    000000號之槍枝，拉滑套後無法使擊錘固定於待擊發狀態，惟仍可用手動
    拉放擊錘方式供擊發子彈使用，認具殺傷力，此有上開槍彈鑑定書說明甚詳，自
    屬槍砲彈藥刀械管制條例管制之改造手槍，已無庸再送鑑定，辯護人辯稱該槍無
    法發射子彈應非槍砲彈砲彈藥刀械管制條例管制之改造手槍云云，自非可採。是
    被告之犯行洵堪認定。
二、查持有槍彈罪，其持有之繼續，為行為之繼續，而非狀態之繼續，亦即一經持有
    槍彈，犯罪即告成立，但其完結，須繼續至持有行為終了之時為止。是被告丙○○於不詳時間、地點向真實姓名、年籍不詳之人取得以仿ＣＯＬＴ廠ＭＫ  ＩＶ
    ／ＳＥＲＩＥＳ７０型半自動手槍製造之玩具手槍換裝土造金屬槍管改造而成具
    殺傷力可發射子彈之手槍（槍枝管制編號0000000000號、含彈匣）一
    把，及由金屬彈殼加裝直徑９‧９ＭＭ之土造金屬彈頭改造而成具殺傷力之子彈
    七顆，未經許可，而持有上述槍、彈時，核其所為，係犯槍砲彈藥刀械管制條例
    第十一條第四項之持有可發射子彈具有殺傷力之改造手槍罪、第十二條第四項之
    持有子彈罪，其所犯上開二罪係以一行為而觸犯二罪名，為想像競合犯，應從一
    重之該條例第十一條第四項之持有可發射子彈具有殺傷力之改造手槍罪處斷。另
    寄藏與持有，均係將物置於自己實力支配之下，僅寄藏必先有他人之持有行為，
    而後始受人委託代為保管而已（最高法院七十四年度台上字第三四００號判決意
    旨參照）。本案被告丙○○並非受託代為保管藏匿前揭槍彈，則其所為即與寄藏
    要件不符，僅能就其所為之取得後「持有」犯行予以論罪即足，併予敘明。至被
    告丙○○於九十二年十月二十四日晚上與同案被告蔡旻共同攜帶被告蔡旻所
    有之前開仿美國ＲＵＧＥＲ廠轉輪手槍製造具殺傷力可發射子彈之手槍（槍枝管
    制編號0000000000號）一把及子彈四顆之行為，另應成立槍砲彈藥刀
    械管制條例第十一條第四項之持有可發射子彈具有殺傷力之改造手槍罪、第十二
    條第四項之持有子彈罪。其所犯此部分之二罪，與被告蔡旻間有犯意之聯絡及
    行為之分擔，均為共同正犯。被告丙○○所犯此部分之二罪，亦係以一行為而觸
    犯二罪名，屬想像競合犯，亦應從一重之槍砲彈藥刀械管制條例第十一條第四項
    之持有可發射子彈具有殺傷力之改造手槍罪處斷。被告丙○○就其與同案被告蔡
    旻共同持有前開仿美國ＲＵＧＥＲ廠轉輪手槍製造具殺傷力可發射子彈之手槍
    （槍枝管制編號0000000000號）所犯之持有可發射子彈具有殺傷力之
    改造手槍罪，與其前開單獨持有仿ＣＯＬＴ廠ＭＫＩＶ／ＳＥＲＩＥＳ７０型半
    自動手槍製造之玩具手槍換裝土造金屬槍管改造而成具殺傷力可發射子彈之手槍
    （槍枝管制編號0000000000號）所犯之持有可發射子彈具有殺傷力之
    改造手槍罪，係分別起意，犯意各別，應予分論併罰。原審認被告犯上開之罪，
    而審酌被告丙○○犯罪之動機、目的、手段、品行、所生危害及犯後態度且非法
    持有槍彈之危險性等一切情狀，依槍砲彈藥刀械管制條例第十一條第四項、第十
    二條第四項、刑法第十一條前段、第二十八條、第五十五條、第四十二條第二項
    、第五十一條第五款、第七款、第九款、第十款，第三十八條第一項第一款、罰
    金罰鍰提高標準條例第二條，就被告單獨持有改造手槍之罪，判處有期徒刑一年
    二月，併科罰金新臺幣五萬元並諭知罰金如易服勞役之折算標準，就被告共同持
    有改造手槍之罪，亦判處有期徒刑一年二月，併科罰金新台幣五萬元並知罰金如
    易服勞役之折算標準，且依法定其應執行刑為有期徒刑二年二月，併科罰金新台
    幣八萬元，及諭知罰金如易服勞役之折算標準，並將扣案之上開管制編號000
    0000000號改造手槍、改造子彈及槍枝管制編號0000000000號
    （含彈匣）之改造手槍，均依法併予宣告沒收。經核其認事用法及量刑，均為妥
    適，並無任何違法或不當之處。被告上訴意旨否認犯行而指摘原判決不當，為無
    理由，應予駁回。據上論斷，應依刑事訴訟法第三百六十八條，判決如主文。本
    案經檢察官丁○○到庭執行職務。
中　　　華　　　民　　　國　　　九十三　 年　　  十二     月    十五　  日
                                    臺灣高等法院臺中分院刑事第八庭
                                          審判長法  官  羅  得  村
                                                法　官  陳  毓  秀
                                                法　官　巫　政　松
右正本證明與原本無異。
如不服本判決應於收受送達後十日內向本院提出上訴書狀，其未敘述上訴之理由者並
得於提起上訴後十日內向本院補提理由書（均須按他造當事人之人數附繕本）。
                                                書記官  許　麗　花
中　　　華　　　民　　　國　　　九十三　 年　　  十二     月    十六    日
附錄論罪科刑之法條：
槍砲彈藥刀械管制條例第十一條：
未經許可，製造、販賣或運輸第四條第一項第一款所稱其他可發射金屬或子彈具有殺
傷力之各式槍砲者，處五年以上有期徒刑，併科新臺幣一千萬元以下罰金。
未經許可，轉讓、出租或出借前項所列槍砲者，處三年以上十年以下有期徒刑，併科
新臺幣七百萬元以下罰金。
意圖供自己或他人犯罪之用，而犯前二項之罪者，處無期徒刑或七年以上有期徒刑，
併科新臺幣一千萬元以下罰金。
未經許可，持有、寄藏或意圖販賣而陳列第一項所列槍砲者，處一年以上七年以下有
期徒刑，併科新臺幣七百萬元以下罰金。
第一項至第三項之未遂犯罰之。
槍砲彈藥刀械管制條例第十二條：
未經許可，製造、販賣或運輸子彈者，處一年以上七年以下有期徒刑，併科新台幣五
百萬元以下罰金。
未經許可，轉讓、出租或出借子彈者，處六月以上五年以下有期徒刑，併科新台幣三
百萬元以下罰金。
意圖供自己或他人犯罪之用，而犯前二項之罪者，處三年以上十年以下有期徒刑，併
科新台幣七百萬元以下罰金。
未經許可，持有、寄藏或意圖販賣而陳列子彈者，處五年以下有期徒刑，併科新台幣
三百萬元以下罰金。
第一項至第三項之未遂犯罰之。
                                                                        Ｉ
